【裁判字號】    97,重上更(一),228
【裁判日期】    970918
【裁判案由】    違反藥事法
【裁判全文】
臺灣高等法院臺南分院刑事判決   97年度重上更(一)字第228號
上  訴  人  臺灣臺南地方法院檢察署檢察官
上  訴  人
即  被  告  乙○○
選任辯護人  蕭麗琍  律師（扶助律師）
上  訴  人
即  被  告  甲○○
上列上訴人因被告違反藥事法案件，不服臺灣台南地方法院九十
二年度訴字第一一八四號中華民國九十四年三月二日第一審判決
（起訴案號：臺灣台南地方法院檢察署九十二年度偵字第一四八
五號），提起上訴，判決後，經最高法院發回更審，本院判決如
下：
    主  文
原判決撤銷。
乙○○、甲○○共同製造偽藥，乙○○處有期徒刑壹年伍月，併
科罰金新台幣拾萬元，罰金如易服勞役，以新台幣壹仟元折算壹
日，減為有期徒刑捌月又拾伍日，併科罰金新台幣伍萬元，罰金
如易服勞役，以新台幣壹仟元折算壹日，扣案附表一編號一至三
所示物品均沒收之。甲○○處有期徒刑壹年貳月，減為有期徒刑
柒月，緩刑伍年，扣案附表一編號一至三所示物品均沒收之。
    事  實
一、乙○○曾於民國（下同）八十九年間，因輸入禁藥案件，經
    本院判處有期徒刑二年，緩刑五年確定，緩刑中，仍不知悔
    改。緣乙○○、甲○○為好友，渠等均明知製造藥品，應將
    其成分、規格、性能、製法之要旨，檢驗規格與方法及有關
    資料或證件，連同標籤、仿單及樣品，並經繳納證書費、查
    驗費，申請中央衛生主管機關即行政院衛生署查驗登記，經
    核准發給藥品許可證後，始得製造，竟因見減肥人口泛濫，
    減肥藥市場需求甚大，即未經許可，二人共同基於製造偽藥
    犯意聯絡，於九十一年十一月廿一日，在台南巿郡平路一八
    八號大樓下，由乙○○將Sibutramine（係屬厭食劑）及Phe
    nylpropanolamine（又名ＰＰＡ係屬去鼻充血劑及厭食劑）
    藥物成分之粉末二包及紅白色膠囊二萬顆（紅色蓋上有TRIM
    字樣或P40圖樣、白色蓋上有TRIM字樣或P40圖樣）交付予甲
    ○○，再由甲○○在台南縣仁德鄉○○○街四三巷十弄十九
    號其住處，將二種粉末使用填充器充填在紅白色膠囊內，製
    造成含有上開兩種成份之紅白色膠囊偽藥一萬七千五百顆，
    意圖搭配其他藥物，充作減肥藥出售。嗣於九十一年十一月
    廿八日下午五時許，甲○○駕駛ＹＳ─九四九九號小客車，
    在台南市○○路○段與府前二街口，欲將上開填裝完成紅白
    色膠囊一萬七千五百顆、空膠囊二千五百顆及裝填剩餘粉末
    ，交付予乙○○時，當場為警查獲，並經甲○○同意，並自
    甲○○所駕駛ＹＳ─九四九九號小客車內，扣得上開填裝完
    成紅白色膠囊一萬七千五百顆、空膠囊二千五百個及其裝填
    剩餘粉末一包（即附表一編號一、二、三所示）。再於同日
    下午五時三十分許，經乙○○同意，至台南市○○路一八八
    號十樓之十一乙○○居所搜索，而扣得如附表二編號01至25
    所示物品。
二、案經台南市警察局第四分局報請台灣高雄地方法院檢察署檢
    察官，呈請台灣高等法院檢察署檢察長命令，移轉台灣台南
    地方法院檢察署檢察官偵查起訴。
    理  由
甲、證據能力部分：
一、按被告以外之人於審判外陳述，雖不符前四條規定，而經當
    事人於審判程序同意作為證據，法院審酌該言詞陳述或書面
    陳述作成時情況，認為適當者，亦得為證據；又當事人、代
    理人或辯護人於法院調查證據時，知有第一百五十九條第一
    項不得為證據情形，而未於言詞辯論終結前聲明異議，視為
    有前項之同意，刑事訴訟法第一百五十九條之五定有明文。
二、查本件起訴書及原判決所引證據計有：(一)被告乙○○供述。
    (二)被告甲○○供述。(三)台南市警察局第四分局九十三年四月
    十二日南市警四刑字第0930000758號函暨陳文麟、王伯瑞、
    郭文東三人警訊筆錄。(四)行政院衛生署藥物食物檢驗局九十
    二年一月二十九日藥檢字第○九一九一二三四七八號檢驗成
    績書、九十二年十二月卅一日藥檢壹字第0929227021號函暨
    檢驗成績書、九十三年六月七日藥檢壹字第0939311887號檢
    驗成績書。(五)行政院衛生署九十二年九月十七日衛署藥字第
    0920309374號函暨附件、九十三年七月廿日衛署藥字第0930
    323084號函暨附件、九十三年九月十三日衛署藥字第093032
    9567號函附件、九十三年十一月廿六日衛署藥字第09300441
    44號函。(六)扣案如附表一編號一至三所示：紅白色膠囊一萬
    七千五百顆、空膠囊二千五百個、白色粉末一包及如附表二
    編號01至25所示：磅秤、裝藥丸充填器、數粒盤、０號夾鏈
    袋、２號夾鏈袋、６號夾鏈袋、８號夾鏈袋、粉紅色藥錠（
    五角型）、藍色糖衣錠（中間印有Ｙ字）、藍色藥錠、白色
    糖衣錠、白色藥片、黃色藥錠、紅白色膠囊（成品）、藍白
    色膠囊（成品）、紫色藥錠、紫紅色藥錠、不明粉末（五包
    ）、減肥藥樣品（睡前）、減肥藥樣品（早飯前）、湯匙、
    連續印章、不明藥水（procainehci）、 注射針筒（已使用
    ）、新台幣三十四萬元。(七)台南市警察局第四分局現場紀錄
    照片十四張。(八)臺灣臺南地方法院檢察署八十九年偵字第二
    六一二號起訴書、臺灣臺南地方法院八十九年訴字第三五九
    號刑事判決、本院八十九年上訴字第八三○號刑事判決，被
    告二人及被告乙○○辯護人，均同意列入證據方法（詳上訴
    卷五二至五三頁及更一卷五二至五七頁）。另本院更一審再
    函請行政院衛生署藥物食品檢驗局鑑定附表一編號三所示白
    色粉末一包，經該局於九十七年八月廿七日以藥檢壹字第09
    70014928號函暨附件（詳更一卷七六至七七頁），被告及辯
    護人暨檢察官均無意見（詳更一卷八五頁）。本院審酌，上
    開言詞陳述或書面陳述，其作成時情況，認為適當，而均有
    證據能力，核先敘明。
乙、實體部分：
一、訊據被告「乙○○」對在上開時地，交付上開 Sibutramine
    （屬厭食劑）及 Phenylpropanolamine（又名ＰＰＡ屬去鼻
    充血劑及厭食劑）藥物成分之粉末及紅白色膠囊二萬顆（紅
    色蓋上有TRIM字樣或P40圖樣；白色蓋上有TRIM字樣或P40圖
    樣）交予被告甲○○，再由被告甲○○使用填充器，將其充
    填裝在上開膠囊內，而製造紅白色之膠囊一萬七千五百顆，
    嗣於九十一年十一月廿八日十七時許，被告甲○○駕駛ＹＳ
    ─九四九九號小客車，在台南市○○路○段與府前二街口時
    ，欲將上開填裝完成一萬七千五百顆膠囊、空膠囊二千五百
    顆、其餘裝填剩餘粉末欲交予其時，經警當場查獲，並取得
    被告甲○○同意後，自其車內扣得填裝完成膠囊一萬七千五
    百顆、空膠囊二千五百個、上開其剩餘白色粉末一包（詳附
    表一編號一至三所示物品），再於同日下午五時三十分許，
    經被告乙○○同意，至台南市○○路一八八號十樓之十一乙
    ○○住處搜索，扣得附表二編號01至25所示物品等情，業據
    被告乙○○於警偵訊供承（詳二六二三四號偵查卷十二至十
    三、四十頁）。惟被告於原審及上訴審均否認上情，辯稱：
    伊第一次係交 Sibutramine粉末，交給甲○○填裝完成膠囊
    ，查獲這次僅交ＰＰＡ粉末及膠囊，要被告甲○○填裝ＰＰ
    Ａ（Phenylpropanolamine）膠囊而已，至檢驗出有Sibutra
    mine成份，可能是填裝器有殘留前次Sibutramine 成份所造
    成，上開填裝製作減肥藥膠囊目的，是伊要自己減肥用的，
    其委託甲○○填裝成分，與自藥房買回者皆相同云云。
二、另被告「甲○○」對於在查獲前一星期前，在被告乙○○台
    南巿郡平路一八八號大樓下，由被告乙○○交付上開Sibutr
    amine（屬厭食劑）及Phenylpropanolamine（又名ＰＰＡ屬
    去鼻充血劑及厭食劑）藥物成份之粉末及上開紅、白色之膠
    囊二萬顆，由甲○○在台南縣仁德鄉○○○街四三巷十弄十
    九號住處，將二種粉末使用填充器充填在紅白色膠囊內，製
    造成含有上開二種成份之紅白色膠囊偽藥一萬七千五百顆，
    嗣於九十一年十一月廿八日下午五時許，其駕駛ＹＳ─九四
    九九號小客車，在台南市○○路○段與府前二街口，欲將填
    裝完成上開膠囊、空膠囊二千五百顆、剩餘粉末，交被告乙
    ○○時，為警當場查獲，並取得其同意後，自其車內扣得填
    裝完成膠囊一萬七千五百顆、空膠囊二千五百個、上開剩餘
    白色粉末一包（詳附表一編號一至三所示物品）等情，業據
    被告甲○○於警偵訊時供承（詳二六二三四號偵查卷十七頁
    、三九頁背面）；惟於原審及上訴審均否認上情，辯稱：因
    先前乙○○曾要伊填裝過一次，填裝後藥粉有剩下，伊以為
    成份相同，就自作主張，將二種粉末混和後加以填充，伊僅
    好心要幫忙云云。
三、惟查：
  (一)附表一編號一（本院保管字號94年237號編號1，詳上訴卷四
    一頁）扣案紅色蓋白色底膠囊（膠囊印有Ｐ４０及ＴＲＩＭ
    字樣）一萬七千五百顆，內含有 Phenylpropanolamine（去
    鼻充血劑 ）Sibutramine（厭食劑）兩種成份，有行政院衛
    生署藥物食品檢驗局九十二年一月廿九日藥檢字第09191234
    78號檢驗成績書在卷可稽（詳一四八五號偵查卷三二頁）。
    嗣於原審時被告二人認為上開檢驗有誤，乃經渠等當庭取樣
    ，再送鑑定，其結果仍認扣案膠囊，內含Phenylpropanolam
    ine成分：31.4﹪（w/w），Sibutramine成分：0.63﹪（w/w
    ），有行政院衛生署藥物食品檢驗局九十三年六月七日藥檢
    壹字第0939311887號檢驗成績書在卷可憑（詳原審卷八二頁
    ）。從而，堪認本件扣案一萬七千五百顆成品膠囊內容物，
    確均含有Phenylpropanolamine（去鼻充血劑）、Sibutrami
    ne（厭食劑）二種成分無訛。另扣案附表一編號三所示白色
    粉末（即本院保管字號94年237號編號3，詳上訴卷四一頁）
    ，經本院更一審再送衛生署藥物食品檢驗局檢驗結果認為：
    白色粉末含有Phenylpropanolamine（去鼻充血劑）及Sibut
    ramine（厭食劑）成分，有行政院衛生署藥物食品檢驗局九
    十七年八月廿七日藥檢壹字第0970014928號函及檢驗報告書
    在卷可憑（詳更一卷七六至七七頁）。
  (二)被告乙○○於原審及上訴審辯稱：伊這次僅有將Phenylprop
    anolamine （去鼻充血劑）粉末，交給被告甲○○填裝等語
    ，換言之，無論是粉狀或是填充成膠囊狀扣案物，其成份內
    容應僅有 Phenylpropanolamine（去鼻充血劑）粉末。但前
    開檢驗結果，在扣案白色粉末部分，竟檢驗出 Sibutramine
    （厭食劑）成份。參酌被告甲○○於偵查中供稱：是乙○○
    拿來叫我幫他裝，說是減肥藥。他拿來的都是一包一包的粉
    ，叫我把它裝在膠囊等語（詳一四八五號偵查卷三八頁）及
    被告乙○○於偵查中供稱：（扣案藥品何來？）從西藥房買
    來，把不同藥混合在一起，再分裝成減肥藥等語（詳二六二
    三四號偵查卷四十頁）。足證被告乙○○所交予被告甲○○
    粉末，非僅有 Phenylpropanolamine（去鼻充血劑）粉末一
    包而已，應是交付被告甲○○兩包粉末，其中一包含有Sibu
    tramine（厭食劑），另一包含有Phenylpropanolamine（去
    鼻充血劑）成分無訛。
  (三)次查被告乙○○交被告甲○○填裝膠囊數量龐大，高達一萬
    七千五百顆，且尚有空膠囊二千五百個，白色粉末一包，倘
    依被告乙○○所稱扣案一萬七千五百顆膠囊，均係供自己減
    肥所用，則其如此鉅多膠囊數量，恐無法在其有效期限內服
    用完畢。再者，果如被告乙○○所稱，自藥房購入膠囊成份
    ，與扣案紅白膠囊兩者成份相同，則其每次服用，僅需將從
    西藥房買回膠囊吞食已足，實無大費周章，將每顆膠囊內粉
    末取出，集成各一包，再將其交予被告甲○○，由被告甲○
    ○裝入膠囊內之理！況上開繁複手續，除可能造成粉末數量
    耗損外，亦可能因填充者技術不良，造成內容物填充不足，
    或超量而造成服食者身體上不適。故被告乙○○所辯，製作
    減肥藥目的，是要自己減肥使用，其成份與自藥房買回者皆
    相同，並非實情。參諸被告甲○○於警訊供稱：應該是乙○
    ○要拿去賣的等語（詳二六二三四號偵查卷十七頁）及被告
    乙○○於原審供稱：伊有想販賣，但還沒做等語（詳原審卷
    一五四頁）。足見被告乙○○將上開二種成份藥劑混填，製
    造偽藥，搭配其他扣案物品，組成有關減肥藥方法，試圖出
    售獲利。
  (四)雖被告乙○○又辯稱：可能是被告甲○○裝填器遭到污染，
    才會檢驗出兩種成份藥品云云（詳原審卷六九、一五一、一
    五四頁）。然經警查獲粉末一包，係含有Sibutramine成份
    ，已前所述。而該粉末確係被告乙○○交付被告甲○○予以
    裝填，業據被告二人於警偵訊供述甚詳，且被告乙○○於偵
    查中更供稱：（扣案藥品何來？）從西藥房買來，把不同藥
    混合在一起，再分裝成減肥藥等語（詳二六二三四號偵查卷
    四○頁）；又送驗紅白膠囊係從扣案一萬七千五百顆中分梯
    、抽樣所得，然其檢驗結果，均檢驗出有Sibutramine及Phe
    nylpropanolamine成分（詳上開檢驗結果）。足證其所稱填
    裝器遭到污染等情，應非屬實。
  (五)至被告乙○○於原審及上訴審再辯稱：伊前後二次，將減肥
    粉末交予被告甲○○，前次係交付被告甲○○係Sibutramin
    e 粉末填裝膠囊，查獲這次僅交ＰＰＡ粉末及膠囊，要甲○
    ○填裝 ＰＰＡ（Phenylpropanolamine）膠囊而已。易言之
    ，被告乙○○辯稱，有前後二次，交付不同粉末給被告甲○
    ○填裝膠囊情事；被告甲○○亦附和其詞，而於原審供稱：
    因先前乙○○曾要伊填裝過一次，填裝後藥粉有剩下，伊以
    為成份相同，就自作主張，將二種粉末混和後加以填充等語
    ，於本院上訴審亦為相同供述（詳上訴卷五七頁）。但查：
  1.被告二人於警偵訊均未供稱，本件查獲扣案白色粉末及上開
    膠囊藥品前，被告乙○○曾有將Sibutramine 粉末，交給被
    告甲○○填裝膠囊之事。是被告乙○○、被告甲○○上開所
    述，已有不實。
  2.對第一次所為填充時間，被告甲○○於原審供證，係九十一
    年十月份等語（詳原審卷一四四至一四五頁）。惟該二人於
    上訴審則均供稱：九十一年九月份云云（詳上訴卷五四至五
    五頁），互核並不相合，亦見瑕疵。
  3.被告甲○○於原審先係供稱：我共幫乙○○做二次，是分別
    不同東西，第一次東西做完就還等語（詳原審卷一二四頁）
    。惟嗣又供證：第一次有剩下一點粉末放在伊家，伊以為是
    一樣東西，故伊把它混在一起等語（詳上訴卷一四六頁），
    亦前後不一，相互齟齬，自不足採。
  4.被告甲○○於偵查中供稱：是乙○○拿來叫我幫他裝，說是
    減肥藥；他拿來的都是一包一包的粉，叫我把它裝在膠囊等
    語（詳一四八五號偵查中三八頁）；被告乙○○於偵查中亦
    供稱：（扣案藥品何來？）從西藥房買來，把不同藥混合在
    一起，再分裝成減肥藥等語，核該二人供述，係指查獲這一
    次乃被告乙○○同時交付上開不同 Phenylpropanolamine及
    Sibutramine 粉末、膠囊給被告甲○○，由被告甲○○填裝
    於膠囊內。參諸查扣膠囊，其成份確有上開二種不同成份，
    足見被告乙○○、甲○○上開所謂，前後二次以不同粉末裝
    填辯解，乃均為卸責之詞，不足採信。
四、再者，行政院衛生署未曾核准同時含有Phenylpropanolamin
    e及Sibutramine成份藥品許可證，有該署九十三年七月廿日
    衛署藥字0930323084號函文及九十三年十一月廿六日衛署藥
    字0930044144號函在卷可憑（詳原審卷八一、一一二頁）；
    再以上開第0930044144號函文亦記載：案內藥品係由乙○○
    將二種藥物粉末混合，交由甲○○填裝於膠囊內，此舉粉末
    混合後，重新充填於新膠囊內，自非藥事法第二十條第三款
    所指抽換行為，而應屬調製、充填、製造範疇；另查本署未
    曾核准同時含Sibutramine及Phenylpropanolamine藥品許可
    證，是以上開行為，應以同法第二十條第一款製造偽藥等語
    （詳原審卷一一二頁）。是被告二人，未取得衛生署依藥事
    法第三十九條規定，所核發藥品許可證，即擅自由被告乙○
    ○，將二種藥物粉末，交付由被告甲○○填裝於膠囊內，應
    認屬藥事法第二十條第一款所稱未經核准擅自製造偽藥無訛
    。此外，有附表一編號一至三所示扣案物品在案可證。被告
    二人，並未取得行政院衛生署核發藥品許可證，竟擅自以將
    Phenylpropanolamine及Sibutramine混和粉末，裝入空膠囊
    方式，製造未經行政院衛生署核准減肥膠囊。是被告渠等二
    人，均有製造偽藥犯行，事證明確，均堪認定。至被告乙○
    ○辯護人於上訴審時聲請，向衛生署藥政處函詢有關一顆膠
    囊，內含 Phenylpropanolamine成分：3 1.4﹪（w/w），加
    入Sibutramine成分0.63﹪ (w /w），或不加入Sibutramine
    成分0.63﹪（w /w），兩種藥效是否相同？加入Sibutramin
    e成分0.63﹪（w/w）對原先有內含Phenylpropanolamine 成
    分：31.4﹪（w /w）藥效影響有多大部分（詳上訴卷六○頁
    ）。經查，上開待證事項，核與本件論斷有無製造偽藥基礎
    無涉，核無必要，併此敘明。
五、按行為後法律有變更者，適用裁判時法律。但裁判前法律有
    利於行為人者，適用最有利於行為人法律，刑法第二條第一
    項但書定有明文。經查本件被告二人為上開犯行後，藥事法
    第八十二條於九十三年四月廿一日修正公布，於同年四月廿
    三日生效，修正前藥事法第八十二條第一項規定：製造或輸
    入偽藥或禁藥者，處七年以下有期徒刑，得併科新台幣十五
    萬元以下罰金；修正後藥事法第八十二條第一項規定：製造
    或輸入偽藥或禁藥者，處十年以下有期徒刑，得併科新台幣
    一千萬元以下罰金；是依上開刑法第二條第一項但書規定，
    經比較修正前後藥事法第八十二條第一項規定，認被告二人
    上開製造偽藥行為，應適用最有利於被告法律，即應適用修
    正前藥事法第八十二條第一項規定論處，併依九十五年六月
    十四日公布增訂刑法施行法第一條之一第二項但書規定，就
    上開修正前藥事法第八十二條第一項所定罰金數額提高三倍
    。次按所謂偽藥，係指未經核准，擅自製造者，修正前藥事
    法第二十條第一款定有明文。查本件被告二人共同未經核准
    擅自製造偽藥，核被告二人所為，均係犯修正前藥事法第八
    十二條第一項製造偽藥罪。又被告二人共同製造偽藥犯行，
    彼此間有犯意聯絡及行為分擔，均為共同正犯。
六、又按被告二人行為後，刑法已於九十四年二月二日公布修正
    ，並於九十五年七月一日施行，依修正後刑法第二條第一項
    規定：行為後法律有變更者，適用行為時之法律。但行為後
    之法律有利於行為人者，適用最有利於行為人之法律。
  (一)查刑法第二十八條原規定：「二人以上共同『實施』犯罪之
    行為者，皆為共同正犯」，被告二人行為後，新法修正為：
    「二人以上共同『實行』犯罪之行為者，皆為共同正犯」；
    將舊法之實施，修正為實行。原實施之概念，包含陰謀、預
    備、著手及實行等階段之行為，修正後僅共同「實行」犯罪
    行為始成立共同正犯。是新法共同正犯之範圍已有限縮，排
    除陰謀犯、預備犯之共同正犯。新舊法就共同正犯之範圍既
    因此而有所變動，自屬犯罪後法律有變更，而應有新舊法比
    較適用問題。經比較修正前後刑法第二十八條規定，以修正
    後刑法第二十八條有利於被告，本件自應適用修正後刑法第
    二十八條規定。
  (二)又被告乙○○行為時，修正前刑法第四十二條第二項前段係
    規定：「易服勞役以一元以上三元以下折算一日」，且被告
    行為時易服勞役之折算標準，業經修正前罰金罰鍰提高標準
    條例第二條前段規定，就其原定數額提高為一百倍折算一日
    ，則被告行為時易服勞役之折算標準，則應以銀元三百元折
    算一日，即新台幣九百元折算一日。惟九十五年七月一日修
    正公布刑法第四十二條第三項前段規定：「易服勞役以新台
    幣一千元、二千元或三千元折算一日」。茲比較修正前後易
    服勞役之折算標準，以修正後刑法第四十二條第三項前段規
    定，較有利被告乙○○。參酌最高法院九十五年第八次刑事
    庭會議，對於易服勞役之折算標準，新刑法施行後，應依新
    刑法第二條第一項規定，適用最有利於行為人法律。是本件
    自應依刑法第二條第一項後段規定，適用修正後刑法第四十
    二條第三項前段規定，以定被告乙○○其易服勞役之折算標
    準。故本件對被告乙○○所併科罰金，如易服勞役，以新台
    幣一千元折算一日為其折算標準，以資懲儆。
七、原判決以被告二人，罪證明確，因予論罪科刑，固非無見。
    惟查：(一)按有罪判決之事實記載，不僅應記載犯罪行為，舉
    凡犯罪時日及地點與適用法律有關者，均應依法認定並明確
    記載，始足為適用法律根據（四四台上四九七號判例參照）
    。原判決對於被告乙○○交付予被告甲○○藥物，事實內僅
    記載除Sibutramine（屬厭食劑）及Phenylpropanolamine（
    又名ＰＰＡ係屬去鼻充血劑及厭食劑）藥物成分二包粉末而
    已，漏未記載尚有紅白色膠囊二萬顆（紅色蓋上有TRIM字樣
    或P40圖樣、白色蓋上有TRIM字樣或P40圖樣）情事，自有未
    洽。(二)又對於被告甲○○取得上開粉末及膠囊後，係在其家
    中填裝犯罪地點，原判決理由內雖有論及，然事實中則未明
    確認定，其理由自失其依據。(三)又原判決事實認，被告乙○
    ○僅查獲該次交予被告甲○○上開藥物，由被告甲○○將上
    開二種不同粉末填裝在膠囊內，理由內又援用被告甲○○在
    原審供述，總共幫乙○○做二次云云，作為證據基礎，亦有
    事實與理由矛盾違誤。(四)又被告二人行為後，刑法第二十八
    條（共同正犯）、第四十二條（易服勞役）均已修正，原判
    決未及比較說明，亦有未洽。被告二人上訴意旨，均否認有
    製造偽藥犯行，依上所述，為無理由；另檢察官上訴意旨，
    以被告甲○○於原審以證人身分所為證述均係迴護被告乙○
    ○並企圖脫卸罪責，是被告甲○○並無悔改意思，亦無證據
    足證無再犯之虞，如不予執行刑罰，顯不足收儆惕之效，因
    此原審對被告甲○○宣告緩刑，尚有不當云云，亦無理由（
    理由詳如後述）。惟原判決既有可議，自屬無可維持，應由
    本院將原判決撤銷改判。爰審酌被告二人，貪圖利益，而製
    造偽藥，對社會大眾身體健康所可能造成危害，參酌渠等參
    與犯罪情節、犯罪方法、手段及被告犯罪情節輕重等一切情
    狀，對被告乙○○量處有期徒刑一年五月併科罰金新台幣十
    萬元，另對被告甲○○量處有期徒刑一年二月，並就被告乙
    ○○所處併科罰金部分，諭知如易服勞役之折算標準，以資
    懲儆。又被告二人行為後，中華民國九十六年罪犯減刑條例
    已於九十六年七月十六日施行，本件被告二人所犯修正前藥
    事法第八十二條第一項製造偽藥罪，雖屬於中華民國九十六
    年罪犯減刑條例第三條第一項第十二款所定不得減刑之罪名
    ，然本件被告乙○○、甲○○二人，經本院宣告量處刑度依
    序為：有期徒刑一年五月併科罰金新台幣十萬元、有期徒刑
    一年二月。則被告二人所宣告之刑，顯均未逾中華民國九十
    六年罪犯減刑條例第三條第一項所定有期徒刑一年六月之刑
    ，自非屬中華民國九十六年罪犯減刑條例第三條第一項第十
    二款所定不得減刑之罪。職是，本院爰依中華民國九十六年
    罪犯減刑條例第二條第一項三項規定，對被告二人上開所宣
    告之刑依序減為：有期徒刑八月又十五日併科罰金新台幣五
    萬元及有期徒刑七月，併就被告乙○○所處併科罰金部分，
    諭知如易服勞役之折算標準。
八、至扣案附表一編號一所示紅白色膠囊一萬七千五百顆部分：
    按經公權力扣案同一物品，依行政法令規定應予沒入、同時
    刑事法規定應予沒收者，即發生行政處分之沒入與刑罰從刑
    之沒收相競合情形，得否為沒收宣告，應先行查明該扣押物
    品，究有無已先為行政處分之沒入定之（八十八台上一一二
    九號判決參照）。本件扣案附表一編號一所示紅白膠囊一萬
    七千五百顆，依藥事法第七十九條第一項規定應沒入銷燬，
    然尚未經行政機關沒入，有扣押物品清單在卷可憑（九十一
    年度檢總管一○一○二號）。上開紅白色膠囊之偽藥，均係
    被告所有且為犯罪所得，已據其供承在卷，自應依刑法第三
    十八條第一項第三款規定宣告沒收。至扣案附表一編號二所
    示空膠囊及附表一編號三所示白色粉末，均係被告乙○○所
    有且為供犯罪所用，亦已如前述，自應併依刑法第三十八條
    第一項第二款規定，宣告沒收之。至扣案附表二編號01至25
    所示物品，經查，係在被告乙○○家中所查獲，並無積極證
    據證明與本案「製造」偽藥有何直接相關，爰不另為沒收諭
    知，附此敘明。
九、末查被告甲○○前未曾受有期徒刑以上刑之宣告，有台灣高
    等法院被告前案紀錄表在卷可按，其經此教訓後，應知所警
    惕，信無再犯之虞，本院因認所宣告之刑，以暫不執行為適
    當，併諭知緩刑五年，以勵自新。檢察官上訴意旨，雖以被
    告甲○○在原審以證人身分曾證稱，將之前填裝後剩下藥粉
    ，與被告乙○○第二次交付粉末，混和攪拌加以填充等語，
    有迴護被告乙○○情形，並企圖脫卸罪責，其無悔改意思，
    而指摘原判決對其宣告緩刑有所不當云云。然刑罰固屬國家
    對於犯罪之人，以剝奪法益手段，所加之公法制裁，惟其積
    極作用，亦在預防犯人將來再犯，故對於初犯，惡性未深，
    天良未泯者，若因偶然觸法即置諸刑獄，自非刑罰目的。本
    院基於上開論述，斟酌再三，仍認原審就被告甲○○宣告緩
    刑並無不當，本院仍為緩刑之宣告。是檢察官上訴意旨指摘
    原審對被告甲○○為緩刑宣告不當，自無理由，併此敘明。
十、又本件被告甲○○犯罪，雖係於九十五年七月一日新刑法施
    行前所為，然關於行為人是否符合緩刑要件，其判斷標準，
    非以行為時法律為依據，而係以裁判時法律為依據，蓋緩刑
    條件並非針對行為而設，而係針對宣告刑作為宣告緩刑條件
    ，故以裁判時法律為準據。茲新刑法既於九十五年七月一日
    施行，則本件關於被告緩刑之宣告要件，自應適用新刑法第
    七十四條第一項第一款規定，併此敘明。
據上論斷，應依刑事訴訟法第三百六十九條第一項前段，第三百
六十四條，第二百九十九條第一項前段，修正前藥事法第八十二
條第一項，刑法第二條第一項，第十一條前段、第二十八條、第
四十二條第三項前段、第三十八條第一項第二款、第三款、第七
十四條第一項第一款，刑法施行法第一條之一，中華民國九十六
年罪犯減刑條例第二條第一項第三款、第七條，判決如主文。
本案經檢察官郭珍妮到庭執行職務。
中    華    民    國    97    年     9    月    18     日
                  刑事第六庭    審判長法  官  董武全
                                      法  官  沈揚仁
                                      法  官  杭起鶴
以上正本證明與原本無異。
如不服本判決，應於收受本判決後十日內向本院提出上訴書狀。
其未敘述上訴理由者並得於提起上訴後十日內向本院補提理由書
狀（均須按他造當事人之人數附繕本）「切勿逕送上級法院」。
                                      書記官  許美惠
中    華    民    國    97    年     9    月    18     日
附錄法條：
修正前藥事法第八十二條第一項：
製造或輸入偽藥或禁藥者，處七年以下有期徒刑，得併科新臺幣
十五萬元以下罰金。
附表一：
┌──┬───────┬──────────┬────┐
│編號│ 物品名稱     │      數  量        │ 備 註  │
├──┼───────┼──────────┼────┤
│ 一 │紅白色膠囊    │    一萬七千五百顆  │本院94年│
│    │（成品）      │                    │保字237 │
│    │              │                    │號編號1 │
│    │              │                    │，詳上訴│
│    │              │                    │卷41頁。│
├──┼───────┼──────────┼────┤
│ 二 │空膠囊        │      二千五百顆    │本院94年│
│    │              │                    │保字237 │
│    │              │                    │號編號2 │
│    │              │                    │，詳上訴│
│    │              │                    │卷41頁。│
├──┼───────┼──────────┼────┤
│ 三 │白色粉末      │      一包          │本院94年│
│    │              │                    │保字237 │
│    │              │                    │號編號3 │
│    │              │                    │，詳上訴│
│    │              │                    │卷41頁。│
└──┴───────┴──────────┴────┘
附表二：
┌──┬───────┬──┬─────┬──┬───────────┐
│編號│物品名稱      │編號│物品名稱  │編號│物品名稱              │
├──┼───────┼──┼─────┼──┼───────────┤
│ 01 │ 磅秤         │ 11 │白色糖衣錠│ 21 │湯匙                  │
├──┼───────┼──┼─────┼──┼───────────┤
│ 02 │ 裝藥丸充填器 │ 12 │白色藥片  │ 22 │連續印章              │
├──┼───────┼──┼─────┼──┼───────────┤
│ 03 │   數粒盤     │ 13 │黃色藥錠  │ 23 │不明藥水(procainehci) │
├──┼───────┼──┼─────┼──┼───────────┤
│ 04 │０號夾鏈袋    │ 14 │紅白色膠囊│ 24 │注射針筒（已使用）    │
│    │              │    │（成品）  │    │                      │
├──┼───────┼──┼─────┼──┼───────────┤
│ 05 │ ２號夾鏈袋   │ 15 │藍白色膠囊│ 25 │新台幣三十四萬元      │
│    │              │    │（成品）  │    │                      │
├──┼───────┼──┼─────┼──┼───────────┤
│ 06 │ ６號夾鏈袋   │ 16 │紫色藥錠  │    │                      │
├──┼───────┼──┼─────┼──┼───────────┤
│ 07 │ ８號夾鏈袋   │ 17 │紫紅色藥錠│    │                      │
├──┼───────┼──┼─────┼──┼───────────┤
│ 08 │ 粉紅色藥錠   │ 18 │不明粉末五│    │                      │
│    │ （五角型）   │    │包（本院94│    │                      │
│    │              │    │年保管字23│    │                      │
│    │              │    │7號編號17,│    │                      │
│    │              │    │詳上訴卷42│    │                      │
│    │              │    │頁）      │    │                      │
├──┼───────┼──┼─────┼──┼───────────┤
│ 09 │ 藍色糖衣錠   │    │減肥藥樣品│    │                      │
│    │( 中間印有Y ) │ 19 │（睡前）  │    │                      │
├──┼───────┼──┼─────┼──┼───────────┤
│ 10 │ 藍色藥錠     │ 20 │減肥藥樣品│    │                      │
│    │              │    │（早飯前）│    │                      │
└──┴───────┴──┴─────┴──┴───────────┘


司法院資訊處製作；財團法人民間司法改革基金會備份。
